【裁判字號】    97,消債更,1132
【裁判日期】    971224
【裁判案由】    聲請更生程序
【裁判全文】
臺灣高雄地方法院民事裁定          97年度消債更字第1132號
聲  請  人  甲○○
即  債務人
上列當事人因消費者債務清理事件聲請更生，本院裁定如下：
    主  文
聲請駁回。
聲請費用由聲請人負擔。
    理  由
一、聲請意旨略以：聲請人甲○○積欠台新國際商業銀行（下稱
    台新銀行）等債權人之債務，有不能清償之情事，於消費者
    債務清理條例施行後，曾以書面向最大債權金融機構台新銀
    行請求共同協商債務清償方案而不成立，其中聲請人第一次
    向台新銀行申請前置協商時，該銀行表示另一債權人元大商
    業銀行不願加入協商，要求聲請人自行與元大商業銀行個別
    協商後再與台新銀行協商，然雙方協商金額約新臺幣（下同
    ）2 萬元左右，遠超過聲請人負擔能力，聲請人只能拒絕，
    台新銀行表示如拒絕協商後會有一段時間不能再行請求協商
    ，聲請人只好依其建議撤回協商申請，嗣後聲請人再度申請
    協商時，遭該銀行以「前次申請案經退件後尚未屆滿6 個月
    」為由而退件，惟聲請人履行債務實有困難，爰向法院聲請
    更生等語。
二、按債務人不能清償債務或有不能清償之虞者，得依消費者債
    務清理條例所定更生程序，清理其債務；債務人無擔保或無
    優先權之債務總額未逾1,200 萬元者，於法院裁定開始清算
    程序或宣告破產前，得向法院聲請更生；債務人對於金融機
    構因消費借貸、自用住宅借款、信用卡或現金卡契約而負債
    務，在聲請更生或清算前，應提出債權人清冊，以書面向最
    大債權金融機構請求協商債務清償方案，並表明共同協商之
    意旨，消費者債務清理條例第3 條、第42條第1 項、第151
    條第1 項分別定有明文。申言之，債之關係係以當事人間之
    信賴關係為基礎，為社會經濟組織之重要支柱，故當事人於
    以法律行為追求自己之利益之際，亦應顧及對方之利益，並
    考量債權債務在社會上之作用，本於誠實及信用之原則，行
    使債權及履行債務，為兼顧債權人與債務人雙方之利益，對
    經濟上陷於困境之消費者，乃允其於消費者債務清理條例施
    行後，得選擇以重建型之更生程序或清算型之清算程序清理
    其債務，藉以妥適調整債務人與債權人及其他利害關係人間
    之權利義務關係，保障債權人獲得公平受償，並謀求消費者
    經濟生活之重建復甦機會。
三、經查，關於本件聲請人向本院聲請更生前之前置協商過程，
    台新銀行於97年8 月18日以台新債協97法字第60116 號函略
    謂：聲請人依規定申請前置協商，該行於97年5 月5 日收件
    ，然聲請人並未提出債權人清冊，遂於同日下午2 時33分許
    去電通知聲請人於5 月9 日前備齊寄至該行，否則將文件退
    回，並於5 月6 日郵寄補件信函，嗣於5 月9 日下午2 時30
    分許再次通知聲請人，但仍未見聲請人提出債權人清冊，故
    於5 月15日將收受之文件以掛號退回聲請人提供之地址高雄
    市林園鄉○○○路129 巷2 號；嗣後聲請人於5 月19日再次
    提出申請前置協商，卻在5 月27日主動撤銷申請，該行已明
    白告知，一旦撤銷需等待6 個月後方能再次提出申請，聲請
    人雖主張有不能清償債務或不能清償債務之虞，然上開行為
    經深思熟慮後仍為之，必有其考量，再者，聲請人申請協商
    應以最大誠意與誠信進行，縱有燃眉之急，亦可經由個別債
    權銀行協商程序以求適當履債，待屆時再循協商途徑謀求解
    決，倘債務人為規避債務，據此逕向本院聲請更生，其聲請
    行為究否該當於聲請更生最重要之誠信原則，尚非無疑，故
    該行雖願意與聲請人再行協商，但亦須6 個月之期屆滿，否
    則聲請人為規避催收再度濫用，只會徒增債權人困擾，尚望
    本院諒解等語。由此觀之，聲請人在聲請更生前之前置協商
    過程中，似未充分展現誠意以確實與債權人進行協商，僅就
    形式上提出申請未果後即逕向本院聲請更生，此舉無異將消
    費者債務清理條例所規範之前置協商程序予以架空，有違誠
    信原則，與法之本旨有所不符，為使聲請人能明確落實消費
    者債務清理條例所規範之前置協商程序，其向本院聲請更生
    ，應不予准許，爰裁定如主文。
四、程序費用負擔之裁判依據：消費者債務清理條例第15條準用
    民事訴訟法第78條。
中    華    民    國    97    年    12    月    24    日
                  鳳山簡易庭  法  官  譚德周
以上正本係照原本作成。
如不服本裁定，應於送達後10日內，向本院提出抗告狀並表明抗
告理由，如於本裁定宣示後送達前提起抗告者，應於裁定送達後
10日內補提抗告理由書（須附繕本）, 並繳納新臺幣1,000 元抗
告費用。
中    華    民    國    97    年    12    月    24    日
                              書記官  胡淑芳


司法院資訊處製作；財團法人民間司法改革基金會備份。
